臺灣高雄地方法院刑事判決　　　　　　　　　　　　九十一年度易字第二八二三號
　　公　訴　人　臺灣高雄地方法院檢察署檢察官
　　被　　　告　乙○○
右列被告因偽造文書案件，經檢察官聲請簡易判決處刑（九十一年度偵字第六三五六
號），本院高雄簡易庭認不宜而簽移本院依通常程序審理（九十一年度雄簡字第八０
九號），本院判決如左：
    主  文
乙○○行使偽造私文書，足以生損害於公眾及他人，處有期徒刑肆月，如易科罰金，
以參佰元折算壹日。
附表所示文書上偽造之「甲○○」簽名肆枚及指印伍枚，均沒收。
    事  實
一、乙○○於民國九十年三月間某日，在位於高雄市○○路之「三顆星撞球場」內，
    拾獲甲○○遺失之身分證一枚，竟意圖為自己不法之所有，將該身分證侵占入己
    ，以供日後有需要時使用。其後，乙○○旋於同年四月間，因逃亡罪經國防部南
    部地方軍事法院檢察署發佈通緝，甲○○亦因公共危險案件，經本院以高貴刑勤
    緝字第四０一號發佈通緝。同年六月三日，警方至位在高雄市前金區○○○街十
    八號「我家旅館」之六一０室臨檢時，乙○○為隱匿其通緝犯之身分，乃冒用甲
    ○○之身分接受臨檢，因當時甲○○亦遭通緝，警方遂將乙○○帶回警局訊問，
    乙○○即基於行使偽造私文書之犯意，先於同年六月三日在高雄市政府警察局新
    興分局中山路派出所接受訊問時，冒用「甲○○」之名義應訊，而在附表編號一
    、二所示之訊問筆錄及權利告知通知書上接續偽造「甲○○」之簽名及指印，復
    於同日在臺灣高雄地方法院接受法官訊問時，冒用「甲○○」之名義應訊，且在
    附表編號三至五所示筆錄、押票、押票回證上偽造「甲○○」之簽名及指印，其
    後再於同年六月六日，在臺灣高雄看守所內收受臺灣高雄地方法院傳票時，在附
    表編號六所示送達證書上偽造「甲○○」之簽名及指印（乙○○所偽造之「甲○
    ○」簽名及指印之數量均詳如附表所載），作為甲○○確已收受該項文書之用意
    表示，而持以向臺灣高雄看守所人員行使，足以生損害於司法機關偵辦犯罪之正
    確性及「甲○○」本人之權益。
二、案經臺灣高雄地方法院檢察署檢察官自動檢舉偵查起訴。
    理由
一、訊據被告乙○○對曾於前揭時地，拾獲證人甲○○之身分證並將之侵占入己，且
    於前揭時地冒用「甲○○」之名義，而在附表編號一至六所示文書上偽造「甲○
    ○」之簽名及指印等情均供承在卷，核與證人甲○○證述之情節大致相符，並有
    附表所示編號一至六之文書各一份附卷可稽，且經本院調取九十年度交訴字第七
    號刑事案件卷宗核閱無訛，足認被告前開自白與事實相符而堪採信。是本件事證
    明確，被告犯行堪予認定，應依法論科。
二、按訴訟程序中，法院訴訟文書之收領人在送達證書上簽名、蓋章或捺指印，係證
    明其確已收受該項文書之用意表示，故性質上屬於刑法第二百二十條第一項所稱
    關於同法第二百十條規定之準私文書，並非單純之署押或印文，故對該表示收受
    訴訟文書之簽名、蓋章或捺指印，如有偽造行為時，即不能置偽造準私文書之犯
    行於不論，最高法院八十一年度台上字第五九００號判決明揭斯旨。是核被告所
    為，係犯刑法第三百三十七條之侵占遺失物罪及同法第二百十六條、第二百二十
    條第一項、第二百十條之行使偽造準私文書罪。其先後偽造如附表所示「甲○○
    」簽名及指印之行為，為偽造私文書之行為所吸收，不另論罪，又其偽造送達證
    書後復持以向臺灣高雄看守所人員行使，則其偽造之行為為行使之行為所吸收，
    亦不另論罪。再其所犯之侵占遺失物與行使偽造私文書二罪間有方法、結果之牽
    連關係，應依刑法第五十五條之規定，從較重之行使偽造私文書罪處斷。公訴人
    雖未就附表編號四至六所示被告偽造署押、行使偽造私文書之犯行提起公訴，惟
    該未經起訴之部分與已起訴之部分有吸收之實質上一罪關係，已如前述，自為起
    訴效力所及，而得由本院併予審理，且公訴人漏未斟酌被告於送達證書上偽造「
    甲○○」簽名、指印並持以行使所為，已達於行使偽造私文書之地步，而認被告
    所犯乃偽造署押罪，亦尚有未洽，惟此部分屬犯罪事實之擴張，自得由本院併予
    審究。爰審酌被告雖為圖掩飾其通緝犯之身分，逃避刑責，一時糊塗，冒用「甲
    ○○」之名義應訊，並偽造「甲○○」之簽名、指印，妨害司法機關對於犯罪之
    偵查，並損及「甲○○」本人之權益，惟念及其犯罪後坦認犯行，態度尚佳、所
    犯情節尚非重大，且於犯後尚知勤奮向學等一切情狀，酌情從寬量處如主文所示
    之刑，並諭知易科罰金之標準。附表編號一至六所示文書上被告所偽造之「甲○
    ○」簽名四枚及指印五枚，爰依刑法二百十九條之規定宣告沒收。
據上論斷，應依刑事訴訟法第四百五十二條、第二百九十九條第一項前段，刑法第二
百十六條、第二百十條、第三百三十七條、第五十五條、第四十一條第一項、第二百
十九條，罰金罰鍰提高標準條例第一條前段、第二條，判決如主文。
中      華      民      國    九十一    年      十      月      八      日
                                  臺灣高雄地方法院刑事第一庭
                                          法  官  黃  悅  璇
右正本證明與原本無異。
如不服本判決，應於判決送達後十日內，向本院提出上訴狀。
                                          書記官  沈      蘊
中    華    民    國      九十一      年      十      月      九      日
附表：
┌───┬───────────────────┬─────────────┐
│編號  │乙○○偽造署押所在之文書              │署押之種類及數量          │
├───┼───────────────────┼─────────────┤
│一    │高雄市政府警察局中山路派出所之九十年六│「甲○○」簽名及指印各一枚│
│      │月三日「甲○○」之調查筆錄            │                          │
├───┼───────────────────┼─────────────┤
│二    │權利告知通知書                        │「甲○○」簽名及指印各一枚│
├───┼───────────────────┼─────────────┤
│三    │臺灣高雄地方法院九十年度交訴字第七號刑│「甲○○」簽名一枚        │
│      │事案件九十年六月三日訊問筆錄          │                          │
├───┼───────────────────┼─────────────┤
│四    │臺灣高雄地方法院押票                  │「甲○○」指印一枚        │
├───┼───────────────────┼─────────────┤
│五    │臺灣高雄地方法院押票回證              │「甲○○」指印一枚        │
├───┼───────────────────┼─────────────┤
│六    │臺灣高雄地方法院送達證書（九十年六月六│「甲○○」簽名及指印各一枚│
│      │日送達高雄看守所）                    │                          │
└───┴───────────────────┴─────────────┘
附錄法條：
刑法第二百一十七條第一項
偽造印章、印文或署押，足以生損害於公眾或他人者，處三年以下有期徒刑。
刑法第三百三十七條
意圖為自己或第三人不法之所有，而侵占遺失物、漂流物或其他離本人所持有之物者
，處五百元以下罰金。
